【裁判字號】    98,易,2113
【裁判日期】    981030
【裁判案由】    毒品危害防制條例
【裁判全文】
臺灣板橋地方法院刑事判決              98年度易字第2113號
公  訴  人  臺灣板橋地方法院檢察署檢察官
被      告  甲○○
上列被告因毒品危害防制條例案件，經檢察官提起公訴（98年度
毒偵字第4627、4813號），被告於準備程序中就被訴事實為有罪
之陳述，本院改行簡式審判程序，並判決如下：
    主    文
甲○○施用第二級毒品，累犯，處有期徒刑肆月，如易科罰金，
以新臺幣壹仟元折算壹日，扣案吸食器壹個沒收之；又施用第二
級毒品，累犯，處有期徒刑伍月，如易科罰金，以新臺幣壹仟元
折算壹日，扣案吸食器壹個沒收之；應執行有期徒刑捌月，如易
科罰金，以新臺幣壹仟元折算壹日，扣案吸食器壹個沒收之。
    事    實
一、甲○○前於民國89年間因施用毒品案件，經觀察勒戒後認無
    繼續施用毒品傾向，於89年7 月10日獲釋出所，並經臺灣板
    橋地方法院檢察署檢察官以89年度毒偵字第4576號為不起訴
    處分確定。又於90年間因施用毒品案件，經觀察勒戒後認有
    繼續施用毒品傾向，於90年8 月28日入戒治處所接受強制戒
    治，91年5 月17日停止戒治轉執行另案徒刑，至91年7 月23
    日強制戒治執行完畢，而其此次施用第二級毒品犯行經檢察
    官聲請簡易判決處刑後，本院則以90年度板簡字第1557號判
    處有期徒刑6 月確定，92年2 月24日執行完畢。另於前揭強
    制戒治執行完畢釋放後5 年內之92年4 月間某日起，連續犯
    施用第二級毒品罪，經本院以92年度易字第2339號判處有期
    徒刑9 月確定，95年5 月7 日執行完畢。
二、甲○○於95、96年間因犯持有第一級毒品罪及多次施用第二
    級毒品罪，先後經本院以95年度易字第1644號判處有期徒刑
    10月（上訴後經臺灣高等法院以95年度上易字第2491號判決
    駁回上訴確定）、以95年度易字第1719號判處有期徒刑10月
    （上訴後經臺灣高等法院以95年度上易字第2446號判決駁回
    上訴確定）、以96年度易字第377 號判處有期徒刑6 月確定
    、以96年度簡字第1623號判處有期徒刑3 月確定、以96年度
    簡字第5289號判處有期徒刑6 月，減為有期徒刑3 月確定、
    以96年度易字第840 號判處有期徒刑5 月，減為有期徒刑2
    月15日確定。嗣前述第1 至4 罪經臺灣高等法院以96年度聲
    減字第2043號減刑並定應執行刑為有期徒刑1 年2 月，其後
    本院再以97年度聲減字第64就前述各罪定應執行刑為有期徒
    刑1 年6 月確定，並於97年11月24日執行完畢。
三、詎仍不思戒除毒癮，先後為下列行為：
    (一)甲○○於98年5 月5 日19時30分為警採尿前回溯96小時內
      之某時許，在不詳地點，以將甲基安非他命置入吸食器後
      燃燒吸入其煙霧之方式，施用第二級毒品甲基安非他命1
      次。嗣因甲○○於前述採尿時間同意接受員警採尿，經送
      驗後確認其尿液呈甲基安非他命陽性反應，因而查悉上情
      。
    (二)甲○○於98年6 月22日19時許，在臺北縣中和市○○路31
      9 巷4 弄8 號住處內，以將甲基安非他命置入同一吸食器
      後燃燒吸入其煙霧之方式，施用第二級毒品甲基安非他命
      1 次。嗣員警據報於98年6 月25日15時45分許前往上址，
      經甲○○及其母親同意後進入屋內，至甲○○房內進行搜
      索，當場查扣甲○○所有前揭吸食器1 個。另甲○○亦同
      意接受員警採尿，經送驗後確認其尿液呈甲基安非他命陽
      性反應，因而查悉上情。
四、案經臺北縣政府警察局永和分局及中和第一分局報告臺灣板
    橋地方法院檢察署檢察官偵查後起訴。
    理    由
一、上開犯罪事實，業據被告於本院審理時自白不諱，而其2 次
    為警查獲後所採尿液經送請臺灣檢驗科技股份有限公司檢驗
    後，確均呈甲基安非他命陽性反應乙節，有臺灣檢驗科技股
    份有限公司濫用藥物檢驗報告2 紙附卷可稽，此外並有被告
    所有供其施用甲基安非他命之吸食器1 組扣案為憑，足徵被
    告前開自白應與事實相符，堪可採信。綜上，本件事證明確
    ，被告犯行堪以認定。
二、次按觀察、勒戒或強制戒治執行完畢釋放後，5 年內再犯施
    用第一、二級毒品之罪者，檢察官應依法追訴，毒品危害防
    制條例第23條第2 項定有明文。又施用第一、二級毒品為犯
    罪行為，毒品危害防制條例第10條定有處罰明文。故施用第
    一、二級毒品者，依前揭規定本應科以刑罰。惟基於刑事政
    策，對合於一定條件之施用者，則依同條例第20條、第23條
    之規定，施以觀察、勒戒及強制戒治之保安處分。又毒品危
    害防制條例於92年7 月9 日修正公布，自93年1 月9 日施行
    ，其中第20條、第23條將施用毒品之刑事處遇程序，區分為
    「初犯」及「5 年內再犯」、「5 年後再犯」。依其立法理
    由之說明：「初犯」，經觀察、勒戒或強制戒治後，應為不
    起訴處分或不付審理之裁定；經觀察、勒戒或強制戒治執行
    完畢釋放後，「5 年內再犯」者，因其再犯率甚高，原實施
    之觀察、勒戒及強制戒治既已無法收其實效，爰依法追訴或
    裁定交付審理。至於經觀察、勒戒或強制戒治執行完畢釋放
    後，「5 年後再犯」者，前所實施之觀察、勒戒或強制戒治
    已足以遮斷其施用毒品之毒癮，為期自新及協助其斷除毒癮
    ，仍適用「初犯」規定，先經觀察、勒戒或強制戒治之程序
    。從而依修正後之規定，僅限於「初犯」及「五年後再犯」
    二種情形，始應先經觀察、勒戒或強制戒治程序。倘被告於
    5 年內已再犯，經依法追訴處罰，縱其第3 次（或第3 次以
    上）再度施用毒品之時間，在初犯經觀察、勒戒或強制戒治
    執行完畢釋放5 年以後，已不合於「5 年後再犯」之規定，
    且因已於「5 年內再犯」，顯見其再犯率甚高，原實施觀察
    、勒戒或強制戒治，已無法收其實效，即應依該條例第10條
    處罰。至於第3 次（或第3 次以上）施用毒品之時間，是否
    宜有期間限制？以多久為適宜？則分屬刑事政策、專門醫學
    之範圍，非審判機關所能決定，有待循立法途徑解決（最高
    法院97年度第5 次刑事庭會議參照，其決議之法律問題提案
    內容：「毒品危害防制條例於92年7 月9 日修正公布，自93
    年1 月9 日施行，則被告於毒品危害防制條例修正前，初犯
    施用毒品罪，又於5 年內第2 次再犯，經依修正前毒品危害
    防制條例規定，追訴處罰同時並施以強制戒治，嗣於毒品危
    害防制條例修正公布並施行後，於第2 次強制戒治期滿5 年
    後，第3 次再犯施用毒品罪，被告是否應依毒品危害防制條
    例第10條規定處罰？」）。本案被告前經觀察勒戒及強制戒
    治後，91年5 月17日停止戒治轉執行另案徒刑，至91年7 月
    23日強制戒治執行完畢。詎又於該強制戒治執行完畢釋放後
    5 年內之92年4 月間某日起，連續犯施用第二級毒品罪，經
    本院以92年度易字第2339號判處有期徒刑9 月確定，95年5
    月7 日執行完畢，有臺灣高等法院被告前案紀錄表各附卷足
    參，依據前揭說明，被告應已符合毒品危害防制條例第23條
    第2 項「5 年內再犯」之要件，則檢察官對其提起公訴，應
    屬合法。
三、核被告所為，係犯毒品危害防制條例第10條第2 項之施用第
    二級毒品罪。其因施用而持有第二級毒品甲基安非他命之低
    度行為，為施用之高度行為所吸收，不另論罪。所犯2 次施
    用甲基安非他命之時間不同，間隔逾1 月，顯係基於個別犯
    意所為，應予分論併罰。次查被告有前述犯罪事實欄第二段
    所示前案判刑及執行紀錄乙節，有臺灣高等法院被告前案紀
    錄表附卷可稽，其於有期徒刑執行完畢後5 年以內，故意再
    犯本案有期徒刑以上之罪，為累犯，應依刑法第47條第1 項
    規定，加重其刑。爰審酌被告犯罪之動機目的，智識程度，
    施用毒品非但戕害自己身心，亦妨害社會善良秩序，及其犯
    後坦認犯行態度良好等一切情狀，分別量處如主文所示之刑
    ，並諭知如易科罰金之折算標準，再定其應執行之刑及如易
    科罰金之折算標準。末查扣案吸食器1 個乃被告所有供其犯
    施用第二級毒品罪所用之物，爰依刑法第38條第1 項第2 款
    沒收之。
四、按除被告所犯為死刑、無期徒刑、最輕本刑為3 年以上有期
    徒刑之罪或高等法院管轄第一審案件者外，於前條第1 項程
    序進行中，被告先就被訴事實為有罪之陳述時，審判長得告
    知被告簡式審判程序之旨，並聽取當事人、代理人、辯護人
    及輔佐人之意見後，裁定進行簡式審判程序，刑事訴訟法第
    273 條之1 第1 項定有明文。本案被告被訴施用第二級毒品
    罪之法定本刑為「3 年以下有期徒刑」，屬刑事訴訟法第28
    4 條之1 所規定之獨任案件，被告於本院準備程序期日就被
    訴事實為有罪之陳述後，經告知被告簡式審判程序之旨，並
    聽取被告及檢察官之意見後，本院認宜改用簡式審判程序，
    乃裁定改行簡式審判程序審理之，附此說明。
據上論斷，應依刑事訴訟法第273 條之1 第1 項、第284 條之1
、第299 條第1 項前段，毒品危害防制條例第10條第2 項，刑法
第11條前段、第47條第1 項、第51條第5 款、第41條第1 項前段
、第38條第1 項第2 款，判決如主文。
本案經檢察官林慈雁到庭執行職務。
中    華    民    國    98    年    10    月    30    日
                  刑事第十三庭  法  官  楊明佳
以上正本證明與原本無異。
如不服本判決應於收受送達後10日向本院提出上訴書狀，並應敘
述具體理由；其未敘述上訴理由者，應於上訴期間屆滿後20日內
向本院補提理由書（均須按他造當事人之人數附繕本）「切勿逕
送上級法院」。
                                書記官  林金良
中    華    民    國    98    年    10    月    30    日
附錄本案論罪科刑法條全文
毒品危害防制條例第10條
施用第一級毒品者，處六月以上五年以下有期徒刑。
施用第二級毒品者，處三年以下有期徒刑。


司法院資訊處製作；財團法人民間司法改革基金會備份。
